臺灣臺中地方法院刑事裁定
111年度單禁沒字第966號
聲  請  人  臺灣臺中地方檢察署檢察官
被      告  莊松霖(已歿)


                    生前籍設高雄市○○區○○○路000號（高雄○○○○○○○○）

上列聲請人因被告違反毒品危害防制條例案件，聲請單獨宣告沒
收（111年度執聲字第2404號），本院裁定如下：
    主    文
扣案之第二級毒品甲基安非他命壹包（驗餘淨重零點伍壹陸肆公
克，含包裝袋壹個）沒收銷燬之；扣案之吸食器壹組沒收之。
    理    由
一、聲請意旨略以：被告莊松霖因犯毒品危害防制條例案件，經
    檢察官以109年度毒偵字第1193號緩起訴處分，於民國109年
    8月3日確定，111年8月2日緩起訴期滿未經撤銷；本案扣押
    物第二級毒品甲基安非他命1包（驗餘淨重0.5164公克，詳1
    09年度核交字第1470號卷第35頁，109年度安保字第577號扣
    押物品清單），屬毒品危害防制條例第2 條第2 項第2 款所
    定之違禁物品，爰依刑法第40條第2 項、毒品危害防制條例
    第18條第1 項前段規定，單獨聲請宣告沒收銷燬之。另本案
    扣押之吸食器1組（詳109年度核交字第1470號卷第27頁，10
    9年度保管字第2048號扣押物品清單），係供犯罪所用之物
    ，且為被告所有，爰依刑事訴訟法第259 條之1 規定，單獨
    聲請宣告沒收等語。
二、按違禁物或專科沒收之物得單獨宣告沒收；查獲之第一、二
    級毒品及專供製造或施用第一、二級毒品之器具，不問屬於
    犯罪行為人與否，均沒收銷燬之，刑法第40條第2 項、毒品
    危害防制條例第18條第1 項前段分別定有明文。再按供犯罪
    所用、犯罪預備之物或犯罪所生之物，屬於犯罪行為人者，
    得沒收之，刑法第38條第2 項前段定有明文。而檢察官依第
    253 條或第253 條之1 為不起訴或緩起訴之處分者，對刑法
    第38條第2 項之物，得單獨聲請法院宣告沒收，刑事訴訟法
    第259 條之1 亦明文規定。又按刑法第38條第2 項前段規定
    ：「供犯罪所用、犯罪預備之物或犯罪所生之物，屬於犯罪
    行為人者，得沒收之。」、第40條第3 項規定：「第38條第
    2項、第3項之物、第38條之1第1項、第2 項之犯罪所得，因
    事實上或法律上原因未能追訴犯罪行為人之犯罪或判決有罪
    者，得單獨宣告沒收。」，可知「供犯罪所用、犯罪預備之
    物，屬於犯罪行為人者，因事實上或法律上原因未能追訴犯
    罪行為人之犯罪或判決有罪者，得單獨宣告沒收。」，考以
    刑法第40條第3 項立法意旨略以：「一、依現行實務見解，
    如有犯罪行為人死亡、逃匿等情形，除另行提起民事訴訟外
    ，不得單獨宣告沒收（司法院院解字第2898號、第3403號、
    第3738號、第3834號解釋）。惟因沒收已修正為具獨立性之
    法律效果，故其宣告，不必然附隨於裁判為之，且犯罪行為
    人因死亡、曾經判決確定、刑法第19條等事由受不起訴處分
    或不受理、免訴、無罪判決者，或因刑法第19條、疾病不能
    到庭而停止審判者及免刑判決者，均可單獨宣告沒收之，爰
    增訂第3 項規定。二、另依逃犯失權法則，犯罪行為人逃避
    刑事訴追而遭通緝時，不論犯罪行為人在國內或國外，法院
    得不待其到庭逕為沒收與否之裁判。爰於第3項增訂上揭因
    事實上或法律上原因未得追訴犯罪行為人之犯罪或判決有罪
    者，得單獨宣告沒收之規定。」。
三、經查，被告因違反毒品危害防制條例案件，業經臺灣臺中地
    方檢察署檢察官以109年度毒偵字第1193號為緩起訴處分確
    定，並於111年8月11日死亡，此經本院核閱全案卷證屬實，
    並有上揭緩起訴處分書、臺灣高等法院被告前案紀錄表及戶
    役政資訊網站查詢-個人資料查詢附卷可考，而扣案之透明
    結晶1包，經送衛生福利部草屯療養院鑑驗結果，檢出第二
    級毒品甲基安非他命（驗餘淨重0.5164公克），有該院109
    年4月29日草療鑑字第1090400478號鑑驗書1份附卷可稽（見
    核交卷第37頁），核屬毒品危害防制條例第2條第2項第2款
    所列之第二級毒品，為違禁物無訛，聲請人聲請宣告沒收銷
    燬，核無不合，應予准許。而盛裝上述扣案第二級毒品甲基
    安非他命之外包裝袋1個，因無論依何種方式，包裝袋內仍
    有極微量之第二級毒品甲基安非他命殘留而無法析離，故該
    外包裝袋亦應整體視為查獲之第二級毒品甲基安非他命，應
    與所盛裝之第二級毒品甲基安非他命併予宣告沒收銷燬之；
    至於送鑑驗所耗損之第二級毒品甲基安非他命，既已滅失，
    爰不另為沒收銷燬之諭知。另扣案之吸食器1組，係被告所
    有，且為供其犯施用第二級毒品罪所用之物，業據被告供陳
    在卷（見毒偵卷第29、94頁），而被告既已死亡，依上開說
    明，應依刑法第38條第2項前段、第40條第3 項之規定，宣
    告沒收之。從而，本件聲請人之聲請自屬有據，應予准許。
四、依刑事訴訟法第259 條之1、第455 條之36第2 項，毒品危
    害防制條例第18條第1 項前段，刑法第38條第2 項前段、第
    40條第2項、第3項，裁定如主文。
中　　華　　民　　國　　111 　年　　11　　月　　8 　　日
                  刑事第七庭  法  官  林忠澤
以上正本證明與原本無異。
如不服本裁定，應於收受送達後5日內向本院提出抗告狀。（應
附繕本）
                              書記官  許采婕 
中　　華　　民　　國　　111 　年　　11　　月　　9 　　日